【裁判字號】    99,上易,2000
【裁判日期】    991029
【裁判案由】    詐欺
【裁判全文】
臺灣高等法院刑事判決                99年度上易字第2000號
上  訴  人
即  被  告  乙○○
選任辯護人  張智超律師
上列上訴人因詐欺案件， 不服臺灣臺北地方法院98年度易字第
797號，中華民國99年7月9日第一審判決（起訴案號：臺灣臺北
地方法院檢察署97年度偵字第12287號），提起上訴，本院判決
如下：
    主  文
原判決撤銷。
乙○○無罪。
    理  由
一、公訴意旨略以：被告乙○○意圖為自己不法之所有，得知甲
    ○○積欠銀行卡債，財務狀況窘困，假借利用信用卡「真刷
    卡、假消費」方式，除可暫免付款，並可取得現金，而隱瞞
    其無資力償還帳款之意願，向甲○○佯稱有方法可解決其卡
    債，還可以投資股票等語，致甲○○信以為真，乙○○乃依
    報紙刊登廣告得知有提供「假消費、真刷卡」之不法信用卡
    融資服務，撥打電話與不詳人士聯絡碰面後，與姓名年籍不
    詳之人士共同基於意圖為自己不法所有之犯意聯絡，先後於
    附表所示之時間、家樂福各分店等地點，帶同甲○○在場，
    以附表所示之信用卡、金額刷卡並在簽帳單上簽名，甲○○
    未購買任何物品或換取消費商品，姓名年籍不詳之人士以刷
    卡金額八成之現金交付予甲○○，甲○○再全數現金交付予
    在旁之乙○○，誤信乙○○將用以投資買賣股票，以此方式
    施用詐術，使上開銀行陷於錯誤，誤以為甲○○至家樂福各
    分店實際刷卡消費而需依約墊付刷卡金額，乙○○與不法信
    用卡融資服務之詐騙集團等人因而獲得財產上不法之利益等
    情，因認被告乙○○涉有刑法第三百三十九條第一項之詐欺
    取財罪嫌。
二、按犯罪事實應依證據認定之，無證據不得推定其犯罪事實，
    刑事訴訟法第一百五十四條定有明文；又認定犯罪事實所憑
    之證據，雖不以直接證據為限，間接證據亦包括在內，然而
    無論直接或間接證據，其為訴訟上之證明，須於通常一般之
    人均不致有所懷疑，而得確信其為真實之程度者，始得據為
    有罪之認定，倘其證明尚未達到此一程度，而有合理之懷疑
    存在時，事實審法院在心證上無從為有罪之確信，自應為無
    罪之判決。又刑法第三百三十九條第一項詐欺罪之成立，以
    意圖為自己或第三人不法所有，以詐術使人將本人或第三人
    之物交付為要件。如欠缺意圖為自己或第三人不法所有之主
    觀意思要件，即與詐欺罪之構成要件不相適合。而所謂以詐
    術使人交付，必須被詐欺人因其詐術而陷於錯誤，若其所用
    方法，不能認為詐術，亦不致使人陷於錯誤，即不構成該罪
    。
三、訊據被告乙○○對其依報紙廣告所載，與經營信用卡融資墊
    付現款服務業者聯繫後，帶同甲○○至附表所示家樂福三民
    店、東興店、汐止店刷卡，向信用卡融資服務業者借得現金
    等事實，固均坦承不諱，惟堅決否認有詐欺犯行，辯稱：其
    僅陪同甲○○前往辦理刷卡手續，實際有無交貨並不知情，
    刷卡後所取得之款項均由甲○○取走，且甲○○亦均依約向
    發卡銀行繳納刷卡簽帳費用，其並無詐欺犯行等語。經查：
(一)、被告帶同甲○○至如附表所示之家樂福三民店、東興店、汐
    止店，以信用卡刷卡簽帳，向信用卡融資服務業者取得刷卡
    金額百分之八十現金等事實，業為被告供承不諱，核與證人
    甲○○證述之情節相符，並有卷附報紙廣告影本、甲○○所
    有之信用卡正反面影本、台北富邦商業銀行信用卡消費明細
    及帳單、大眾銀行信用卡消費明細表、中國信託商業銀行信
    用卡消費總覽、台新國際商業銀行白金卡帳單、新光銀行信
    用卡繳款通知書、台北富邦商業銀行信用卡總處函附甲○○
    至家樂福各地刷卡消費紀錄、台新國際商業銀行股份有限公
    司函附甲○○至家樂福消費明細、大眾商業銀行信用卡部函
    附甲○○至家樂福各地刷卡消費記錄、臺灣新光商業銀行股
    份有限公司函附甲○○至家樂福刷卡消費時間、地址及金額
    等資料可稽，堪信為真實。惟被告有無意圖為自己或第三人
    不法所有之意圖，及有無施用詐術致甲○○陷於錯誤，同意
    以上開方式取得款項交付予被告犯行，仍應依嚴格之證據予
    以證明。
(二)、甲○○係因積欠銀行信用卡卡債，及投資買賣股票虧損，需
    款周轉因應，而經由被告媒介，以上開刷卡簽帳消費方式取
    得現金，且每次均係在被告陪同下親自前往家樂福各店刷卡
    簽帳，並取得現金等情，業據甲○○於偵、審中迭次供明在
    卷，核與被告辯解之情節相符，而以甲○○同時持有台北富                                           │所載消費時間為96│乙○○共同意圖為自己不│
    邦商業銀行、大眾商業銀行、臺灣新光商業銀行（原誠泰銀
    行）、台新國際商業銀行、中國信託商業銀行（以下分別稱
    為富邦銀行、大眾銀行、新光銀行、台新銀行、及中信銀行
    ）等多家銀行核發之信用卡，且經常刷卡消費簽帳，並從事
    投資買賣股票等經濟活動之社會經驗以觀，其當可知悉以上
    開刷卡簽帳消費方式取得現金，雖可供一時周轉應用，惟仍
    應負擔支付刷卡簽帳金額之法律效果。則被告所為，自無使
    甲○○因而陷於錯誤之可言。另查甲○○雖指稱其刷卡換得
    之現金均交給被告云云，惟此業為被告堅決否認，而甲○○
    於原審亦證稱：附表編號一至三所示刷卡金額換得之現金，
    其拿去還卡債，並未交給被告，附表編號四至十五所示刷卡
    金額換得之現金，其交給被告，係因被告幫其投資股票有獲
    利，其才繼續投資等語（見原卷(二)第三十頁正、反面），是
    甲○○交付被告之金額及交付金錢與被告之原因究為何，告
    訴人指訴先後不一，本身已非無瑕疵可指，且乏任何補強證
    據足以擔保其真實性，不足資為不利於被告之罪證，公訴意
    旨指稱甲○○係誤信被告將以其取得之款項投資買賣股票，
    而將取得之款項交付被告乙節，亦與事實有間。此部分自不
    足以證明被告有公訴意旨所指：使甲○○陷於錯誤，而以上
    開刷卡簽帳方式取得刷卡金額八成之現金，再將所得款項交
    付被告等犯行。
(三)、信用卡屬信用憑證，由持卡人在特約商店先以信用方式刷卡
    購物或享受服務，嗣由發卡銀行代為結帳付款予特約商店，
    再由持卡人依其與發卡銀行約定之期限及繳款方式向發卡銀
    行繳款。本件被告與甲○○所為，係分別使用甲○○所持有
    由富邦銀行、大眾銀行、新光銀行、台新銀行及中信銀行核
    發之信用卡，在如附表所示之時、地刷卡簽帳，而甲○○依
    據其與各發卡銀行間之契約關係刷卡簽帳，並對各發卡銀行
    負有支付簽帳金額之義務。而甲○○雖係因經濟拮据，而依
    被告媒介以上開方式取得現金周轉應用，然甲○○於刷卡簽
    帳後，仍始終依據其與各該發卡銀行之約定分期清償簽帳款
    ，並未有違約或拒絕清償情事，且甲○○嗣後業向富邦商業
    銀行貸款，清償其積欠上開各發卡銀行之簽帳款等情，業據
    甲○○於原審及本院審理時證述明確，並有原審卷附之台新
    銀行、大眾銀行、富邦銀行、新光銀行函暨交易明細、信用
    卡消費明細、帳單明細等資料可稽，堪信甲○○此部分所證
    情節與事實相符。則被告與甲○○以上述刷卡簽帳方式取得
    現金週轉運用，手段或非允當，惟仍難認渠等主觀上有何為
    自己或第三人不法所有之意圖可言，自與刑法上詐欺取財罪
    之犯罪構成要件不相適合，不能遽以該罪相繩。
(四)、綜上所述，本件尚屬不能證明被告有公訴意旨所指之詐欺犯
    行，此外公訴人復未舉出其他足以證明被告有詐欺犯行之積
    極證據，自應諭知被告無罪之判決。至於甲○○刷卡簽帳後
    ，家樂福各店與經營信用卡融資墊付現款服務業者間，實際
    有無出貨乙節，與上開論斷無關，無須贅述，併此說明。
四、原判決未就全案事證詳為審認，遽認被告犯有詐欺罪共九罪
    予以論科，自有可議。又檢察官或告訴人如以實質上一罪或
    裁判上一罪起訴，因在訴訟上只有一個訴權，基於審判不可
    分之原則，其一部判決效力及於全部，法院如認一部成立犯
    罪，其他被訴部分不能證明犯罪時，僅能為單一主文之有罪
    判決，其不能證明犯罪之部分，於判決理由內說明因係被訴
    實質上或裁判上一罪，故不另為無罪諭知之旨，即為已足，
    不得強行割裂為一部有罪一部無罪之判決。本件依起訴書之
    記載，顯係認被告詐欺之被害人包含甲○○及各發卡銀行在
    內，而有實質上一罪關係，原判決既認被告詐欺各發卡銀行
    部分成立犯罪，而分別諭知罪刑，則關於被告被訴詐欺甲○
    ○部分，原判決如認不能證明犯罪，揆諸上揭說明，僅應於
    理由內敘明不另為無罪諭知之旨，乃原判決竟將之強行割裂
    ，另就被告被訴詐欺甲○○部分諭知無罪之判決，亦非適法
    。被告上訴指摘原判決關於論罪部分不當，為有理由。且原
    判決關於無罪部分有上開可議，亦無法維持。應由本院將原
    判決撤銷，另為被告無罪之諭知。
據上論斷，應依刑事訴訟法第369條第1項前段、第364條、第301
條第1項，判決如主文。
本案經檢察官陳大偉到庭執行職務。
中    華    民    國    99    年    10    月    29    日
                  刑事第十庭    審判長法  官  宋  祺
                                      法  官  陳明珠
                                      法  官  林孟宜
以上正本證明與原本無異。
不得上訴。
                                      書記官  初玲玲
中    華    民    國    99    年    10    月    29    日
 附表：
 ┌─┬────┬─────────┬─────┬──────────┐
 │  │刷卡時間│刷卡地點          │刷卡金額  │信用卡類別及卡號    │
 ├─┼────┼─────────┼─────┼──────────┤
 │1 │96.9.30 │家樂福三民店      │99750元   │台北富邦銀行信用卡  │
 │  │        │臺北市○○區○○路│          │0000000000000000號  │
 │  │        │160號             │          │                    │
 ├─┼────┼─────────┼─────┼──────────┤
 │2 │96.9.30 │家樂福三民店      │45000元   │台北富邦銀行信用卡  │
 │  │        │臺北市○○區○○路│          │0000000000000000號  │
 │  │        │160號             │          │                    │
 ├─┼────┼─────────┼─────┼──────────┤
 │3 │96.9.30 │家樂福三民店      │39750元   │大眾銀行信用卡      │
 │  │        │臺北市○○區○○路│          │0000000000000000號  │
 │  │        │160號             │          │                    │
 ├─┼────┼─────────┼─────┼──────────┤
 │4 │96.12.8 │家樂福三民店      │49875元   │新光銀行信用卡      │
 │  │        │臺北市○○區○○路│          │0000000000000000號  │
 │  │        │160號             │          │                    │
 ├─┼────┼─────────┼─────┼──────────┤
 │5 │96.12.8 │家樂福東興店      │119548元  │台北富邦銀行信用卡  │
 │  │        │臺北市○○路45號B1│          │0000000000000000號  │
 ├─┼────┼─────────┼─────┼──────────┤
 │6 │96.12.12│家樂福三民店      │30000元   │台新銀行信用卡      │
 │  │        │臺北市○○區○○路│          │0000000000000000號  │
 │  │        │160號             │          │                    │
 ├─┼────┼─────────┼─────┼──────────┤
 │7 │96.12.12│家樂福三民店      │49875元   │台新銀行信用卡      │
 │  │        │臺北市○○區○○路│          │0000000000000000號  │
 │  │        │160號             │          │                    │
 ├─┼────┼─────────┼─────┼──────────┤
 │8 │96.12.14│家樂福汐止店      │39468元   │大眾銀行信用卡      │
 │  │        │臺北縣汐止市新台五│          │0000000000000000號  │
 │  │        │路1段108號B1      │          │                    │
 ├─┼────┼─────────┼─────┼──────────┤
 │9 │96.12.14│家樂福汐止店      │29640元   │大眾銀行信用卡      │
 │  │        │臺北縣汐止市新台五│          │0000000000000000號  │
 │  │        │路1段108號B1      │          │                    │
 ├─┼────┼─────────┼─────┼──────────┤
 │10│96.12.14│家樂福汐止店      │17160元   │新光銀行信用卡      │
 │  │        │臺北縣汐止市新台五│          │0000000000000000號  │
 │  │        │路1段108號B1      │          │                    │
 ├─┼────┼─────────┼─────┼──────────┤
 │11│96.12.14│家樂福汐止店      │16588元   │新光銀行信用卡      │
 │  │        │臺北縣汐止市新台五│          │0000000000000000號  │
 │  │        │路1段108號B1      │          │                    │
 ├─┼────┼─────────┼─────┼──────────┤
 │12│96.12.14│家樂福汐止店      │19448元   │新光銀行信用卡      │
 │  │        │臺北縣汐止市新台五│          │0000000000000000號  │
 │  │        │路1段108號B1      │          │                    │
 ├─┼────┼─────────┼─────┼──────────┤
 │13│97.1.11 │家樂福東興店      │29744元   │中國信託信用卡      │
 │  │        │臺北市○○路45號B1│          │                    │
 ├─┼────┼─────────┼─────┼──────────┤
 │14│97.1.16 │家樂福東興店      │39468元   │台新銀行信用卡      │
 │  │        │臺北市○○路45號B1│          │0000000000000000號  │
 ├─┼────┼─────────┼─────┼──────────┤
 │15│97.1.21 │家樂福東興店      │40040元   │台新銀行信用卡      │
 │  │        │臺北市○○路45號B1│          │0000000000000000號  │
 └─┴────┴─────────┴─────┴──────────┘

司法院資訊處製作；財團法人民間司法改革基金會備份。
